【裁判字號】    96,勞訴,7
【裁判日期】    970822
【裁判案由】    給付職業災害補償金
【裁判全文】
臺灣桃園地方法院民事判決             96年度勞訴字第7號
原      告  甲○○
訴訟代理人  陳祖德律師
被      告  利嘉豐機械有限公司
法定代理人  乙○○
訴訟代理人  王治魯律師
上列當事人間請求給付職業災害補償金事件，本院於民國97年7
月23日言詞辯論終結，判決如下：
    主      文
被告應給付原告新台幣壹佰玖拾捌萬壹仟捌佰零貳元，及自民國
九十六年二月六日起至清償日止，按週年利率百分之五計算之利
息。
訴訟費用由被告負擔。
本判決於原告以新臺幣陸拾柒萬元為被告供擔保後，得假執行；
但被告如以新臺幣壹佰玖拾捌萬壹仟捌佰零貳元為原告預供擔保
後，得免為假執行。
    事實及理由
壹、程序部分：
一、按訴狀送達後，原告不得將原訴變更或追加他訴，但擴張或
    減縮應受判決事項之聲明者，不在此限，民事訴訟法第255
    條第1 項但書第3 款定有明文。經查：
  (一)原告依勞動基準法（下稱勞基法）第59條及民法第184 條侵
    權行為之法律關係起訴請求被告應給付：1.醫療費新台幣（
    下同）1,335 元；2.看護費用16,800元；3.仁愛之家老人養
    護中心養護費168,000 元；4.工資補償505,400 元；5.殘廢
    補償1,458,000 元；以上請求合計為2,149,535 元，扣除被
    告已給付15萬元，尚應給付1,999,535 元，及自起訴狀繕本
    送達翌日起至清償日止，按週年利率百分之5 計算之利息。
  (二)惟原告於：1.民國96年8 月3 日具狀：(1)擴張工資補償之請
    求為601,667 元；(2)撤回上開仁愛之家養護費168,000 元之
    請求（原告誤繕為175,700 元，見本院卷第62頁）；合計其
    請求總額減縮為2,077,802 元，扣除被告已給付15萬元後，
    其請求減縮為1,927,802 元，其餘請求均不變（見本院卷第
    59 頁 至第62頁）；2.96年12月25日再具狀擴張殘廢補償之
    請求為1,512,000 元，合計其請求總額擴張為2,131,802 元
    ，惟扣除被告已給付15萬元後，其請求總額為1,981,802 元
    （見本院卷第158 頁至第160 頁）。
  (三)以上分別屬聲明之擴張或減縮，核符前揭規定，應予准許。
二、被告經合法通知，未於最後言詞辯論期日到場，核無民事訴
    訟法第386條各款所列情形，應依原告聲請，准由其一造辯
    論而為判決。
貳、實體部分：
一、原告主張：(一)原告自94年2 月起受僱於被告，從事消防配管
    工作，94年11月24日受派至訴外人固特異輪胎股份有限公司
    （下稱固特異公司）廠房施作鐵皮屋頂配管工程，詎不慎自
    鐵皮屋頂墜落地面，致雙手骨折、頭部外傷、顱內及口鼻出
    血，而致雙眼偏盲及神經障害殘障。被告事先未依勞工保險
    條例規定為原告辦理勞工職業災害保險，復未提供原告安全
    帽及安全繩索或護網，以防止原告自高處墜下之危害，被告
    顯然違反勞工安全衛生法第5 條第1 項第5 款規定而有過失
    。(二)勞基法所定之職業災害補償制度係採無過失責任主義，
    原告因遭遇職業災害而致殘廢，被告皆應負補償之責任，縱
    使原告與有過失（原告仍否認），亦不減損原告應有之權利
    ，是被告應依勞基法第59條及民法第18 4條規定，補償原告
    ：1.醫療費1,335 元；2.看護費：原告住院27天，其中8 天
    住普通病房需請看護工，以每日2,10 0元計算，核計看護費
    為16,800元；3.不能工作工資補償：原告自94年11月24日受
    傷時起至96年4 月13日治療終止時止，共計16月20日不能工
    作，兩造不爭執原告月平均工資為36,100元，故工資補償核
    計為601,667 元；4.殘廢補償：原告頭部外傷、顱內出血，
    殘遺心智缺損經長庚醫院鑑定其殘障程度屬勞工保險條例殘
    廢給付標準表第7 項第3 等級，其給付標準為840 日，應依
    同條例第54條規定增給百分之50，其日薪為1,800 元，核計
    殘廢補償為1,51 2,000元；以上合計2,131,802 元，扣除被
    告已給付15萬元，被告尚應給付1,981,802 元。爰依勞基法
    第59條及民法第184 條侵權行為之法律關係，請求被告給付
    上開金額，並自起訴狀繕本送達翌日起算之法定遲延利息等
    語。(三)並聲明：1.被告應給付原告1,981,802 元，及自起訴
    狀繕本送達翌日起至清償日止，按週年利率百分之5 計算之
    利息；2.願供擔保請准宣告假執行。
二、被告抗辯：(一)94年11月24日被告指派原告至固異特公司屋頂
    配置消防鐵管，惟勤前被告指示渠等於工作時，不得喝酒，
    並注意安全，上下屋頂應走安全梯，詎原告未遵指示，擅自
    於工作前飲酒，並於鐵皮屋頂鑽孔後走至距鐵皮屋約10 公
    尺處之擋雨板，而不走安全梯，復因擋雨板破裂，跌落墬地
    受傷，是原告受有災害應歸責於其不遵指示所致。其亦與有
    過失，應予酌減。(二)本件固屬職業災害，惟：1.醫藥費金額
    無意見。2.看護費金額亦無意見，然原告與有過失，應予酌
    減；3.工資補償部分：原告健康早已復原並可工作，惟不願
    工作，其不能工作醫療期間未達14個月；3.殘廢補償部分：
    原告主張其於95年11月24日治療終止，身體遺有殘疾，惟其
    主張之殘廢等級，並無證據可憑；4.被告已給付原告15萬元
    ，應予扣除等語。(三)並答辯聲明：1.原告之訴及假執行之聲
    請均駁回。2.如受不利判決，願供擔保請准宣告免為假執行
    。
三、兩造不爭執之事項（見本院卷第54頁、第55頁）：
  (一)原告自94年2 月起受僱於被告，從事消防配管工作，於同年
    11月24日受被告指派至固特異公司廠房工地工作時，自鐵皮
    屋頂墜落地面，原告因而受有雙手骨折、頭部外傷、顱內及
    口鼻出血之傷害。
  (二)原告職業災害前之平均工資及原領工資每月為36,100元。
  (三)原告因上開傷害，共支出醫療費1,335 元、住院看護費16,
    800 元。
  (四)被告於上開事故發生後，業已給付原告15萬元。
  (五)本件事故為職業災害。
四、兩造爭執事項及本院判斷
    綜合歷次筆錄及兩造攻擊、防禦方法，兩造爭執之點厥為：
  (一)原告請求職業傷害給付，有否理由？
  1.按「職業災害，謂勞工就業場所之建築物、設備、原料、材
    料、化學物品、氣體、蒸氣、粉塵等或作業活動及其他職業
    上原因引起之勞工疾病、傷害、殘廢或死亡。」；「被保險
    人因執行職務而致傷害者，為職業傷害」，勞工安全衛生法
    第2 條第4 項、勞工保險被保險人因執行職務而致傷病審查
    準則第3條第1項定有明文。故所稱「職業傷害」，應以執行
    職務與傷害間，具有一定因果關係存在為要件；又當事人對
    他造主張之事實，於言詞辯論時不爭執者，視同自認。民事
    訴訟法第280 條第1項定有明文。
  2.原告主張伊受僱被告從事消防配管工作，於94年11月24日受
    被告指派至固特異公司廠房施作鐵皮屋頂配管工程，不慎自
    屋頂墜落地面，受有上揭傷害，其所受傷害與其執行職務間
    具因果關係，屬「職業傷害」之事實，為被告所不爭執（見
    本院卷第55頁），應視同自認；此部分之事實，堪信為真正
    。
  (二)被告抗辯原告與有過失，是否有理由？
  1.按職業災害係指勞工於執行職務時，因外在之危險因素導致
    生命、身體或健康受有損害而言。又勞基法第59條之職業災
    害補償規定，乃對受到「與工作有關傷害」之受僱人，提供
    及時有效之薪資利益、醫療照顧及勞動力重建措施之制度，
    性質上非屬損害賠償；其宗旨非在對違反義務、具有故意過
    失之雇主加以制裁或課以責任，而係維護勞動者及其家屬之
    生存權，並保存或重建個人及社會之勞動力，因而職業災害
    補償制度之特質係採無過失責任主義，凡雇主對於業務上災
    害之發生，不問其主觀上有無故意過失，皆應負補償之責任
    ，受僱人縱使與有過失，亦不減損其應有之權利（最高法院
    95台上字第2542號判決意旨參照）。
  2.本件事故既屬職業傷害，而於事故發生時兩造間存在僱傭關
    係之事實，亦為兩造所不爭執，則不論原告是否與有過失，
    均不能免除雇主即被告公司之職災補償責任至明。被告抗辯
    原告與有過失云云，殊無足採。
  (三)原告依勞基法第59條規定，可請求金額若干？
  1.必需醫療費用部分：
    原告因上開職業傷害依勞動基準法第59條第1款規定，請求
    被告給付必要之醫療費用共計1,335元，並提出醫療費用單
    據為據（見本院卷第13頁至17頁），為被告所不爭執，此部
    分之請求，洵屬可採。
  2.殘廢補償部分。
  按「勞工經治療終止後，經指定之醫院診斷，審定其身體遺
    存殘廢者，雇主應按其平均工資及其殘廢程度，一次給予殘
    廢補償。殘廢補償標準，依勞工保險條例有關之規定。」，
    勞基法第59條第3 款定有明文。
  原告主張伊因上揭傷害遺有殘疾，其殘廢程度符合殘廢給付
    標準表第7 項第3 等級，並提出長庚醫院診斷證明書為證（
    見本院卷第161 頁），本院復依職權向長庚醫院函詢，據該
    院（林口分院）函覆稱：原告最後一次回診時（96年12月18
    日），診斷為頭部外傷，顱內出血，殘遺心智缺損，並致其
    無法工作，符合勞工保險殘廢給付標準表第7 項第3 等級等
    語，有該醫院96年12月22日（96）長庚院法字第1136號函在
    卷足憑（見本院卷第162 頁）；參諸上開殘廢給付標準第7
    項第3 等級之傷害係指「中樞神經系統機能遺存顯著障害，
    終身不能從事工作者」而言，是原告此部分之主張，堪信屬
    實。被告空言否認，惟未舉證以實其說，所辯殊無可採。
  兩造並不爭執「原告月平均薪資為36,100元」，自應以之計
    算殘廢補償金額（見本院卷第54頁）。經核計原告日薪為1,
    203 元（36,100元÷30日= 上開金額，元以下四捨五入，以
    下均同）。而原告之殘障程度既合於殘廢給付標準表第7 項
    第3 等級所定「終身不能工作」（應給付日數為840 日），
    顯已符合勞工保險條例第54條所指之「永久殘廢」情形，應
    增給50％，核算結果原告日薪1,805 元（1,203 元×1.5=1,
    805 元）；惟原告僅請求以日薪1,800 元核計，其請求殘廢
    補償金額計1, 512,000元，洵屬有據（計算式：1,800 元×
    84 0日= 上開金額）。
  3.不能工作之薪資補償：
  按「勞工在醫療中不能工作時，雇主應按其原領工資數額予
    以補償。」；「本法第59條第2款所稱原領工資，係指該勞
    工遭遇職業災害前1日正常工作時間所得之工資。其為計月
    者，以遭遇職業災害前最近1個月正常工作時間所得之工資
    除以30所得之金額，為其1日之工資。」勞動基準法第59條
    第2款、及同法施行細則第31條第1項分別定有明文。
  兩造並不爭執原告於職業傷害前「原領工資」為36,100元（
    見本院卷第54頁），自應以上開月領工資為計算薪資補償之
    基礎。惟原告不能工作之日數，究係若干？原告主張其不能
    工作之日數係自94年11月24日受傷時起至96年4 月13日治療
    終止日止，共計16月20日；被告則以原告早已復原，不願工
    作，其不能工作期間不超過14個月等語置辯。斟酌，原告於
    96年12月18日回診時，頭部外傷，顱內出血，殘遺心智缺損
    ，並致其無法工作，其殘障程度符合勞工保險殘廢給付標準
    表第7 項第3 等級之事實，已如前述。足堪認定原告自受傷
    以迄96年12月18日為止，尚處不能工作之狀態。準此，其主
    張自94年11月24日起至96年4 月13日止共16月又20日不能工
    作之事實，自屬可採。
  經核計結果，原告請求不能工作之工資補償金額為601,667
    元（計算式：36,100元×16月又20日＝上開金額），洵屬有
    據。
  4.從而，原告依勞基法第59條規定，得請求必要之醫療費用1,
    335 元；不能工作薪資補償601,667 元；殘廢補償為1,512,
    000元，於法有據。
  (四)關於侵權行為損害賠償請求部分：
  1.按「雇主對下列事項應有符合標準之必要安全衛生設備：第
    5 款：防止採石、採掘、裝卸、搬運、堆積及採伐等作業中
    引起之危害」為勞工安全衛生法第5 條第第5 款所明定。且
    上開規定之立法意旨於防止職業災害、保障勞工安全與健康
    ，自屬一般防止妨害他人權益或禁止侵害他人權益以「保護
    他人為目的之法律」。又「違反保護他人之法律，致生損害
    於他人者，負賠償責任。但能證明其行為無過失者，不在此
    限。」為民法第184 條第2 項所明定。
  2.原告主張伊受指派施作廠房鐵皮屋頂配管工程，被告未提供
    原告安全帽及安全繩索或護網，伊不慎自屋頂墜落地面，致
    受有上揭傷害等語，被告雖不否認指派原告至鐵皮屋頂施作
    配管工程，且未提供原告安全帽，惟辯稱工作地點有建物擋
    住不需要安全網云云（見本院卷第54頁）；審酌，在鐵皮屋
    頂施作配管工程，稍一不慎，即有自高處跌落之可能，雇主
    無法諉為不知，因而，雇主提供安全帽及安全繩索或護網，
    以維勞工之生命、身體之安全，為基本配備，被告既未依法
    提供上開設備，致原告身體受有上揭傷害，自屬違反上揭勞
    工安全衛生法規定而有過失。是原告主張被告違反保護他人
    法律，應負民法侵權行為之損害賠償責任，洵屬有據。
  3.原告可請求之看護費若干。
    有關原告受傷不能自理生活，需人看護之期間若干？經本院
    向原告受傷之初就診之敏盛醫院函詢，據該醫院函覆稱：「
    原告無法回復工作，因其雙眼偏盲。其自94年11月24日住院
    ，同年12月21日出院，至安養中心仍需人照顧，其後續照顧
    以6 月為限，超過6 個月神經損傷難復原。一般看護以月計
    ，．．．。以3 萬×6 月，需18萬元」等語，有該醫院覆函
    在卷足憑（見本院卷第155 頁）。原告僅主張看護期間8 日
    ，每日2, 100元，請求看護費16,800元，自應准許。至於被
    告抗辯原告與有過失部分，業經原告所否認，而被告並未舉
    證以實其說，所辯委無可採。
  (五)準此，原告可請求之損害賠償金額為：1.必要之醫療費用1,
    335 元；2.不能工作薪資補償601,667 元；3.殘廢補償為1,
    512,000 元；4.看護費16,800元，合計為2,131,802 元，原
    告自行扣除被告已給付之15萬元後，其請求1,981,802 元，
    核屬有據。
五、綜上所述，原告依勞基法第59條及民法侵權行為之法律關係
    請求被告給付1,981,802 元，及自起訴狀繕本送達之翌日即
    96年2 月6 日起至清償日止，按年息5%計算之利息部分，為
    有理由，應予准許。
六、兩造均陳明願供擔保，分別聲請宣告假執行及免為假執行，
    經核均無不合，爰分別酌定相當擔保金額准許之。
七、本件事證已臻明確，至於未論述之爭點；兩造其餘之攻擊或
    防禦方法；未經援用之證據，經斟酌後，認為均不足以影響
    本判決之結果，自無一一詳予論駁之必要，併此敘明。
八、據上論結，本件原告之訴為有理由，依民事訴訟法第385 第
    1 項、第78條、第390 條第2 項，第392 條第2 項，判決如
    主文。
中    華    民    國    97    年    8     月    22    日
              民事第二法庭        法  官  張金柱
如不服本判決，應於送達後20日內，向本院提出上訴狀並表明上
訴理由，如於本判決宣示後送達前提起上訴者，應於判決送達後
10日內補提上訴理由書（須附繕本）。
以上正本證明與原本無異。
中    華    民    國    97    年    8     月    26    日
                                  書記官   黃珮娟


司法院資訊處製作；財團法人民間司法改革基金會備份。
